臺灣高等法院高雄分院刑事判決
111年度上重訴字第3號
上  訴  人  臺灣橋頭地方檢察署檢察官
上  訴  人  
即  被  告  陳燈輝



選任辯護人  廖傑驊律師（法扶律師）
上列上訴人等因被告家暴殺人等案件，不服臺灣橋頭地方法院11
0年度重訴字第7號，中華民國111年4月29日第一審判決（起訴案
號：臺灣橋頭地方檢察署110年度偵字第8956號），提起上訴，
本院判決如下：
    主  文
上訴駁回。
    事  實
一、陳燈輝與馬○○前曾交往（嗣於民國109年10月間分手），為
    曾有親密關係之未同居男女朋友，2人間具有家庭暴力防治
    法第63條之1所定之「曾有親密關係之未同居伴侶」關係，
    而因陳燈輝前曾對馬○○為家庭暴力行為，經臺灣高雄少年及
    家事法院（下稱高少家法院）於110年4月30日核發110年度
    家護字第554號民事通常保護令，裁定命陳燈輝不得對馬○○
    實施精神上不法侵害或騷擾、跟蹤之行為，另應遠離馬○○位
    於高雄市○○區○○街00號之住所（下稱馬○○○○街住處），有效
    期間為2年。詎陳燈輝於110年5月7日23時20分經警執行而知
    悉保護令之內容後，僅因誤認馬○○與林○○交往而心生怨懟，
    於110年7月3日18時許，騎乘車牌號碼000-000號普通重型機
    車經過馬○○○○街住處，發現林○○機車停放於該處，怒不可抑
    ，遂基於殺死林○○之故意，至其當時住處（高雄市○○區○○路
    000號0樓000室），拿取水果刀，於110年7月3日18時50分許
    ，騎乘車牌號碼000-000號普通重型機車（置物箱內置有水
    果刀、扳手各1支）前往馬○○○○街住處，抵達後，即將水果
    刀、扳手取出，將水果刀放置在褲子後方口袋內，基於違反
    保護令之犯意，持扳手擊破該處一樓大門玻璃後侵入其內（
    毀損及侵入住宅部分均未據告訴），復即上樓，並在過程中
    將水果刀取出拿於手中，上至二樓後，見馬○○、林○○同在該
    處，復見馬○○上前制止，竟基於傷害馬○○及接續前揭違反保
    護令之犯意，以其手持之水果刀揮向馬○○臉部後砍至其背部
    ，致馬○○受有右眼眶周邊撕裂傷(長約3.5公分)、右後背部
    撕裂傷(長約3.5公分)等傷害，並對馬○○造成精神上不法之
    侵害而違反上開保護令；林○○見狀，為壓制阻止陳燈輝，即
    上前以雙手握住陳燈輝之雙手並將其壓倒在地，馬○○則趁此
    機會進入二樓房間內躲避並打電話報警，而陳燈輝明知人之
    頭部係中樞神經所在，腦部組織極為脆弱，頸部及手臂均有
    動脈血管，胸部則有心臟、肺部等重要器官，均屬人體重要
    部位，又如以尖銳刀器刺入動脈，可能會導致大量出血而死
    亡，竟仍基於殺人之犯意，於倒地後，持水果刀，接續不斷
    趁隙朝林○○頭部、手臂、頸部、胸部、背部等位置刺擊，致
    林○○頭、頸、胸、背及左右手共計受有43處銳器傷(包含13
    處穿刺傷及30處切割傷，如附表三所示)，其中左手肘下方
    橈側穿刺傷刺穿左手肘，左臂動脈遭刺斷而大量出血，後林
    ○○雖趁隙逃往一樓，仍因大量出血死亡。
二、嗣警獲報後到場處理，當場逮捕陳燈輝，並依法扣得附表二
    編號1、3所示陳燈輝為上揭行為時所持之水果刀、扳手及編
    號5至8所示其案發時所著之衣物、鞋子及手套，進而查悉全
    情。
三、案經馬○○、林○○即林○○之胞弟、林○○即林○○之女兒訴由高雄
    市政府警察局（下稱高雄市警局）楠梓分局（下稱楠梓分局
    ）報告臺灣橋頭地方檢察署（下稱橋頭地檢署）檢察官偵查
    起訴。
    理  由
一、證據能力：
　　按被告以外之人於審判外之陳述，雖不符刑事訴訟法第159
    條之1至第159條之4之規定，而經當事人於審判程序同意作
    為證據，法院審酌該言詞陳述或書面陳述作成時之情況，認
    為適當者，亦得為證據，刑事訴訟法第159條之5第1項定有
    明文。查本判決所引用屬於傳聞證據之部分，均已依法踐行
    調查證據程序，且檢察官、上訴人即被告陳燈輝（下稱被告
    ）及其辯護人於本院準備程序時，分別對證據能力為不爭執
    （見本院卷第125頁），迄至言詞辯論終結止，均未聲明異
    議，基於尊重當事人對於傳聞證據之處分權，及證據資料愈
    豐富愈有助於真實發現之理念，本院審酌該等證據作成時情
    況，並無違法取證之瑕疵，且無顯不可信之情形，以之作為
    證據應屬適當，自均有證據能力。
二、認定犯罪事實所憑之證據及理由：
　　訊據被告固坦承其與馬○○曾交往、高少家法院曾核發前開保
    護令，及其於上揭時、地持水果刀造成告訴人馬○○（下稱馬
    ○○）受有上開傷勢，另持水果刀刺向被害人林○○（下稱林○○
    ）之身體多下，致林○○受有前揭傷勢大量出血死亡等情，於
    原審否認有殺人及傷害之故意及犯行，但於本院改稱：承認
    有殺害林○○之直接故意及傷害馬○○之不確定故意，並就本件
    犯案過程另辯稱：我闖入馬○○○○街住處後，拿著刀子上樓，
    爬上樓後林○○沒有看到我，他走到廚房後面，馬○○在炒菜要
    走到冰箱拿東西的時候，看到我喊一聲不要，馬○○先過來，
    我用左手把馬○○推到旁邊，推到旁邊後，林○○把我手抓住，
    二人把我壓倒在地上。馬○○跟林○○把我用倒在地上後，林○○
    抓住我二隻手，我右手掙脫後，右手就拿刀刺向林○○左邊腹
    部，因為我爬不起來，我不知道馬○○壓在林○○上面，我右手
    拿刀由上往下刺林○○背部，結果不小心刺到馬○○，因為我連
    刺3 下，馬○○的頭才抬起來，我才發現馬○○，馬○○右眼眶是
    因為我右手正拿水果刀要放在林○○背上的時候，馬○○的頭剛
    好提起來，所以就不小心劃到她右眼眶部位云云（見本院卷
    第199-200頁）。經查：
　㈠被告與馬○○前曾交往，後於109年10月間分手，2人間有家庭
    暴力防治法第63條之1所定之「曾有親密關係之未同居伴侶
    」關係，因其前曾對馬○○為家庭暴力行為，高少家法院於11
    0年4月30日核發上開保護令，命被告不得對馬○○實施精神上
    不法侵害或騷擾、跟蹤之行為，另應遠離馬○○○○街住處，有
    效期間2年，嗣於110年5月7日23時20分許，經警執行該保護
    令後，被告已知悉該等禁止事項，及其於110年7月3日18時5
    0分許，騎乘前開置物廂內放置有水果刀、扳手之機車至馬○
    ○○○街住處，抵達後，即先將置於置物廂內之水果刀、扳手
    取出，將水果刀放置在褲子後方口袋內，另持扳手擊破一樓
    大門玻璃侵入其內，復即上樓，並在過程中將水果刀取出拿
    於手中，上至二樓後，以水果刀，造成馬○○受有上揭傷勢，
    另持水果刀刺向林○○多下，致林○○受有附表三所示傷勢後大
    量出血，雖逃往一樓，仍因出血過多死亡等情，業據被告於
    警詢、偵查、原審訊問及審理、本院審理時供承不諱（見警
    一卷第7至17頁；相字卷第127至133頁；聲羈卷第23至35頁
    ；重訴卷第39至41頁、第123至124頁、262頁、565頁、600
    至603頁；本院卷第193頁），經核與證人即告訴人馬○○於偵
    查及原審審理中之證述相符（見相字卷第93至95頁；偵卷第
    67至69頁；重訴卷第264至321頁），並有楠梓分局扣押筆錄
    、扣押物品目錄表、馬○○之診斷證明書及病歷資料、上開保
    護令、高雄市警局左營分局保護令執行紀錄表、110報案紀
    錄單、馬○○報案內容之錄音譯文、高雄市警局刑案現場勘察
    報告、楠梓分局製作之現場照片冊、勘（相）驗筆錄、解剖
    筆錄、橋頭地檢署110年度相字第467號檢驗報告書、法務部
    法醫研究所（下稱法醫研究所）解剖報告書暨鑑定報告書、
    橋頭地檢署110年8月26日相驗屍體證明書、高雄市警局110
    年8月20日高市警刑鑑字第11034841200號及110年8月16日高
    市警刑鑑字第11034742600號鑑定書、內政部警政署刑事警
    察局110年8月10日刑鑑字第1100080184號鑑定書各1份、現
    場照片4張在卷可稽（見警一卷第47至51頁、53頁、55至57
    頁、63頁、71至73頁、77頁、87至88頁；警二卷第9至252頁
    ；相字卷第49至63頁、65頁、91頁、103至124頁、147至159
    頁；重訴卷第165至168頁、175至193頁、349至369頁），復
    有扣案如附表二編號1、3、5至8所示之物可資為佐，此部分
    事實先堪認定。
　㈡再林○○與馬○○僅為一般朋友，非男女朋友，其於案發當日係
    因協助馬○○整理房屋，方會前往案發地點，並非住於該處等
    情，茲據馬○○證述明確（見警一卷第21頁；重訴卷第272頁
    、319至320頁），與證人即告訴人林○○證稱：本件案發前我
    並未聽過林○○提到有交往對象等語（見重訴卷第326頁）、
    證人即告訴人林○○證稱：案發前我並不知道馬○○是誰等語（
    見重訴卷第334頁），核屬相符，是公訴意旨認林○○係與馬○
    ○同住在案發地點，容有誤認，先予敘明。
　㈢被告持刀進入馬○○○○街住處二樓後之案發過程：
　⑴此部分事實，業據馬○○分別於：
　  ①偵查中證稱：當時我跟林○○在二樓要煮晚餐，突然聽到很
      大聲響，還在想是什麼聲音，就看到被告很兇的跑上來，
      右手拿刀，左手拿扳手，我跟他說不要這樣子，手並張開
      來做阻擋的動作，林○○那時還在我後方，被告就反手握住
      刀子，刀鋒朝向我劃過我的臉右側，之後在我後背戳一刀
      ，林○○跑到我前面撲倒他，他們倒地後，林○○壓著被告、
      以雙手握住被告雙手，但被告的手還是一直往上或往前刺
      ，林○○叫我報警，手機放在房間，我就跨過他們，跑進房
      間裡，把門關上後打電話報警等語（見相字
　    卷第93至95頁；偵卷第67至69頁）。
    ②原審審理中證稱：當時我跟林○○在二樓廚房，聽到樓下的
      聲音很大聲，接著很快就看到被告衝上來，他上來的時候
      右手拿刀、左手拿扳手、面目猙獰，我正面對著他，把手
      張開制止，跟他說不要這樣子，我跟他大概只有1步的距
      離，林○○在我後面，被告的手朝我揮過來，當時他右手舉
      高，刀鋒朝斜上方，靠近我後往前揮再往下揮，我就感覺
      到臉頰被東西劃過去，背部很痛，因此受有右後背、右眼
      眶周邊撕裂傷的傷勢，之後林○○把被告撲倒，壓在他上面
      ，我站在離他們半步的地方，沒有一起壓制，林○○的雙手
      雖然分別抓著被告的兩手，但力量不夠，被告手上的刀還
      是一直朝林○○肩膀至頭部的部位刺，被告是在攻擊林○○，
      不是在掙扎，之後林○○叫我報警，我的手機在房間，我就
      跨過他們進去打電話報警等語（見重訴卷第272至273頁、
      276至283頁、294至296頁、307至310頁、312至314頁）。
　⑵本院考量前開馬○○於偵查及原審審理中之證述，關於被告當
    時到達二樓時，是右手持刀、左手持扳手，馬○○看到後曾試
    圖制止，但被告隨即持刀揮向其臉部、背部致其受傷，林○○
    見狀乃上前壓制被告，及被告雖遭林○○壓制在地，仍不斷以
    右手持刀刺向林○○等重要事項，前後所述均屬一致；而馬○○
    對於其進入房間後，即未持續目睹被告行為乙情，乃據實以
    告，另就其於案發過程中，係因跨越在地上之被告及林○○，
    左手無名指始不慎劃過被告手中之刀而受有撕裂傷，該部分
    傷勢並非被告行為所致乙節（馬○○此部分所述及被告對此部
    分傷勢所涉傷害、違反保護令罪嫌，業經原審不另為無罪諭
    知），亦未隱瞞，可徵馬○○並無特意為不實陳述以設詞誣陷
    被告之虞；又其所述被告至二樓時，兩手分別持刀、扳手乙
    情，與被告自承之客觀情形相同，並參以被告於案發翌（4
    ）日，於警詢中自承：倒地後林○○曾試圖搶我的刀，但因我
    已經刺到他，手上都是他的血，所以他抓不住，我在地上的
    時候，就直接拿刀不停地往他身上刺等語（見警一卷第10頁
    ），亦與馬○○稱林○○雖將被告壓制在地，但無法完全抓住被
    告雙手，被告仍可不斷持刀刺向林○○之情形一致，益見馬○○
    所述並非杜撰；又經法醫解剖鑑定後，林○○所受13處穿刺傷
    及30處切割傷，傷口均集中在上半身，其中有7處穿刺傷位
    在頸部以上部位，此有前揭法醫研究所解剖報告書暨鑑定報
    告書在卷可參，與馬○○稱被告刺往林○○肩膀至頭部之情節吻
    合，由此更可認馬○○上開所述之案發經過，應與事實相符，
    堪以採信。
　⑶再被告前往案發地點二樓後、持刀傷及馬○○前，曾否口出不
    利言語乙節，業據馬○○於110年7月4日偵查中證稱：被告上
    來後，就對我們說「你們沒處跑」，我手張開阻擋，他又再
    強調一次「你們沒處可跑」，之後就反手握刀，刀鋒朝我，
    劃過我的臉右側等語（見相字卷第93至94頁），本院考量馬
    ○○此部分陳述，係於案發後翌日所為，對於案發過程，記憶
    應十分清晰，而被告自承其於上二樓之過程中，即特意將原
    置於褲子後方口袋之水果刀取出，已如前述，顯徵被告當時
    不僅情緒激動，且早有意以水果刀對當時在樓上之人為侵害
    行為，否則當無先回當時住居所拿取水果刀，再至馬○○○○街
    住處，朝二樓前進邊將水果刀取出之理，則被告既處於該等
    情緒、想法中，其抵達二樓後，見馬○○與林○○在場，即對渠
    2人表示「你們沒處跑」，實與常情相合，從而馬○○此部分
    所述，亦堪採信。至馬○○於110年8月9日偵查中及110年11月
    1日原審審理時，固均改稱：被告當時是說「你們跑不掉」
    云云（見偵卷第67頁；重訴卷第273頁），與其110年7月4日
    偵查中所述不同，然本院考量人之記憶易隨時間經過混淆，
    而「你們沒處跑」、「你們跑不掉」俱含有告知馬○○、林○○
    2人無法躲避緊接要發生之事此旨在內，是馬○○不無可能係
    因時間相隔較久，乃將被告所述之言語，以其自身習慣之用
    語表達，而將被告陳述之「你們沒處跑」表達為「你們跑不
    掉」，是此部分自應以馬○○於案發翌日、印象深刻下證述之
    內容（即上揭110年7月4日偵查中所述）較為可採。被告對
    此雖辯稱：「從我爬上樓到林○○跑到樓下，這段時間，只有
    馬○○說一句不要，其他我們三人都沒有講任何話」云云（見
    本院卷第122頁），然與其於警詢稱：「我一上去二樓看到
    他們，我就對他們兩個人說：你們當作我是吃素的嗎？（臺
    語）」（見警一卷第11頁）等語不符，更足證其上述關於自
    己未發一語之辯解，並非實在，而被告此部分警詢所述，與
    馬○○所述不符，本院參諸當時被告醋意大發、氣急攻心而持
    刀傷害馬○○、殺死林○○之心理狀態，及由案發現場2樓空間
    狹小，馬○○尚須跨過被告與林○○方得進入房間、被告自承與
    林○○扭打的空間是在走廊，寬度僅約1公尺左右，只要被告
    擋住樓梯口，其他人即無處可逃之現場狀況（見現場示意圖
    及被告本院陳述，警二卷第18-19頁、本院卷第199頁），應
    以馬○○所述「你們沒處跑」為可取。
　⑷馬○○於原審審理中雖另證稱：被告遭我阻止時，有說要讓我
    們死云云（見重訴卷第296頁、310至311頁），然本院考量
    倘被告於案發過程中曾提及要讓馬○○、林○○死亡之相關言論
    ，因該言語帶有極重之恫嚇意味，加上馬○○自身遭揮砍及目
    睹林○○遭刺之震撼，必然會對該言語印象深刻且亟欲用以說
    明被告惡行，然馬○○於與案發時間接近之警詢、偵查過程中
    ，俱未提及被告曾口出是類言論，此有馬○○之警詢、偵訊筆
    錄在卷可稽（見警一卷第19至23頁；相字卷第93至95頁；偵
    卷第67至69頁），卻於距案發時間已約4個月之原審審理程
    序中突然提及此節，核與常理有悖，本難遽以採信，況除馬
    ○○所述外，並無其他證據得以佐證被告案發時曾為相類言論
    ，自難率以馬○○審理中所述即為對被告不利之認定，惟馬○○
    其餘所述何以可採，業如前述，自不以其此部分所述有疑即
    遽認其其餘所述均無足採，同予敘明。
　⑸從而，被告於案發當日係右手持水果刀、左手拿扳手衝至案
    發地點二樓，見馬○○、林○○同在該處，即表示「你們沒處跑
    」，馬○○正面看到被告後，乃把手打開阻止，當時馬○○與被
    告僅隔約1步，林○○則位於馬○○身後，被告再度表示「你們
    沒處跑」後，即反手握刀，將右手舉高，刀鋒朝斜上方，朝
    馬○○接近後，將所持之刀往前揮再往下揮，刀鋒因而劃過馬
    ○○之右臉，並砍向馬○○之後背，造成馬○○受有前揭右眼眶周
    邊、右後背部撕裂傷之傷害，後林○○雖將被告壓制在地並以
    雙手抓住被告之雙手，但無法抓緊，被告仍不斷以手中之水
    果刀刺擊林○○，嗣經林○○提醒，馬○○乃進入房間內撥打電話
    報警，林○○則因遭被告持刀刺擊，受有上開傷勢致失血過多
    死亡等情，堪認無虞。
　⑹再就被告持刀往林○○身體何部位刺擊乙情，參以林○○之傷口
    位於頭部、胸部、頸部及手臂、背部，而依馬○○所述，被告
    係朝林○○肩膀至頭部之處刺擊，已如前述，該部位不僅包含
    頭部、頸部，亦與胸部、手臂、上背之位置甚為接近，可見
    上開林○○傷口集中之處，應係被告特意朝該等部位刺擊所致
    ，亦堪認定。
　⑺被告雖辯稱其係遭林○○、馬○○一同壓制云云，惟衡諸常情，
    渠2人倘一起壓制，應採分別壓制被告不同身體部位（如一
    人壓腳、一人壓手）之方式較為合理，然被告稱馬○○係以壓
    在林○○上方之方式為之（見重訴卷第123頁），實與常理有
    違。且被告就此部分之情節先稱：「馬○○是壓在林○○的上面
    ，我刀子由上往下插入林○○背上時，馬○○頭抬起來，我才看
    到馬○○。馬○○壓在林○○的『下半段』」（見本院卷第118、119
    頁），後改稱：「（馬○○如果壓在林○○的下半段即腰部，你
    的手長度怎麼有辦法伸到這麼長去揮到馬○○的臉？）我要改
    稱不是腰部，馬○○不是在林○○腰部部位，是在他的『肩膀後
    面』這邊」（見本院卷第119頁）云云，所述前後不同，已難
    遽信。且由被告陳述：「林○○壓制我在地上時，他的兩手是
    伸直的壓住我」、「林○○的身材跟我差不多」、「死者壓制
    的位置是跟我臉對臉，面對面約10幾公分」（見本院卷第11
    9、120頁，相卷第129頁）等語，本院勘驗被告手臂（手腕
    到肩膀）長度約50公分（見本院卷第120頁）、林○○胸厚17
    公分（見臺灣橋頭地方檢察署110年度相字第467號檢驗報告
    書，相卷第105頁），被告所持之水果刀刀刃長約19公分（
    見高雄市政府警察局刑案現場勘察報告，警二卷第19頁），
    縱使林○○於壓制被告時偶有鬆手，而使2人面對面約10幾公
    分，然人類手臂有關節，不能像繩子一樣完全貼合物體，則
    林○○既未完全趴在被告身上，加上林○○胸厚17公分，使被告
    得以趁隙持刀刺殺林○○背部，惟由林○○背部傷勢位於肩胛骨
    下方判斷，其肩膀至背部傷處約15公分（見林○○傷勢勘驗圖
    ，相卷第108頁），其背部傷勢應係被告持刀時，手臂所能
    及之最遠之處，若馬○○果真在林○○腰部共同壓制被告，被告
    手臂萬不可能及於馬○○之臉部、甚至達到馬○○之背部，是被
    告稱:馬○○在林○○腰部共同壓制被告時，遭被告劃傷，顯非
    可信。再由被告稱：「是死者先受傷，後來才是傷到馬○○的
    臉」（見相卷第129頁），即林○○肩、背部傷勢發生在前，
    則此時在林○○肩膀後面共同壓制被告之馬○○，見被告已持刀
    揮向林○○背部，基於趨吉避凶之人性，應係立即逃離，以免
    受傷，不會有拒不移動，除使自己臉部受傷，更進而讓被告
    刺中背部之可能，是被告辯稱:馬○○在林○○肩膀後面共同壓
    制被告云云，衡與經驗、論理法則不符，亦不可採。此外，
    由被告自稱：「馬○○跟林○○把我用倒地後，林○○抓住我二隻
    手，我右手掙脫後，右手就拿刀刺向林○○左邊腹部」云云（
    見本院卷第200頁），與臺灣橋頭地方檢察署檢驗員勘驗林○
    ○屍體結果，林○○腹部無明顯外傷不符（見林○○傷勢勘驗圖
    ，相卷第107頁），更足證所述遭馬○○、林○○「共同」壓制
    在地之情節，顯與事實不符。況馬○○為進入房間打電話，曾
    經跨越在地上之林○○及被告，業據馬○○證述明確，已如前述
    ，無法排除被告因此誤認馬○○壓在林○○身上，是難以被告所
    辯即認其係遭林○○、馬○○一同壓制在地。
　㈣另由被告自陳：「我一開始上2樓是反手握著刀，不想讓他們
    看到刀，馬○○阻擋我時，我有揮刀」等語（見相卷第129頁
    ），核與馬○○偵訊、原審證述受傷情節相符，且由馬○○傷勢
    為「右後背部撕裂傷(長約3.5公分）、右眼眶周邊撕裂傷(
    長約3.5公分)」（見國軍高雄總醫院左營分院附設民眾診療
    服務處診斷證明書，警一卷第53頁）觀之，更足證被告先揮
    刀傷及馬○○右眼眶周邊後，馬○○為閃躲而將臉朝向左側，致
    使身體右側向前接近被告，被告第二刀方會刺中馬○○右後背
    部，是關於被告犯案情節、過程，自以馬○○偵訊、原審證述
    為可取。而馬○○於警詢曾稱：「陳燈輝跟林○○開始扭打，過
    程中陳燈輝一直拿刀砍林○○，我見狀要去保護林○○時，陳登
    輝就反過來拿刀砍我」之情節（見警一卷第21頁），與其偵
    訊、原審證述均不相同，若如馬○○警詢所述，其欲保護正在
    壓制被告的林○○，應係面向被告與之對抗，則其右後背部當
    不致受傷，其此部分警詢陳述顯與馬○○國軍高雄總醫院左營
    分院附設民眾診療服務處診斷證明書所載之傷勢不符，應係
    其於案發後精神緊張，記憶錯誤所致，當非可信。
　㈤被告為傷害馬○○而以刀揮砍其臉部及背部乃直接故意，其持
    刀刺殺林○○則係出於殺人之直接故意：
  1.按行為人對於構成犯罪之事實，明知並有意使其發生者，為
    故意，刑法第12條第1項定有明文，此即所謂直接故意。又
    按行為人有無犯罪之故意，乃個人內在之心理狀態，惟有從
    行為人之外在表徵及其行為時之客觀情況，依經驗法則審慎
    判斷，方能發現真實。又犯罪故意乃行為人對於實現客觀構
    成犯罪事實之認知與實現不法構成要件之意欲，動機則指引
    致外在行為的內在原因；一行為可能由一個或數個動機所引
    起，不同行為亦可能起於同一動機；又行為人是否具有犯罪
    故意，應以行為時之主觀認知及意欲為判斷依據，倘於行為
    時就犯罪構成要件事實，如行為主體、客體、行為及結果等
    有所認知，仍決意為之，即有犯罪故意；犯罪動機既係引發
    行為人實行犯罪之原因，存在於犯罪行為之前，自非犯罪故
    意之要素；則刑法殺人罪，如行為人於行為時主觀上已認知
    被害人將發生死亡之結果，仍實現該行為，無論其動機為何
    ，均應認有殺人故意（最高法院99年度台上字第2964號判決
    意旨參照）。
  2.本院考量被告持刀揮及馬○○前，係先二度表示馬○○2人無處
    可跑，已如前述，由此可徵被告當時已有對渠等施加暴力行
    為之想法，後隨即接近馬○○，以前開方式持刀揮砍馬○○2次
    ，以致其臉部、後背受傷，顯即在實現其甫預告之暴力行為
    ，是被告對其持刀揮砍馬○○臉部、後背而造成馬○○受有前揭
    右眼眶周圍、右後背部撕裂傷之傷勢，顯係在明知其行為會
    造成馬○○受傷，且有意使此結果發生之情形下所為，依上開
    說明，應係直接故意之傷害行為無疑。被告以前詞辯稱其對
    馬○○僅成立傷害之不確定故意，又改稱:係於遭壓制掙脫後
    ，始不慎持刀揮及馬○○云云，均非實在。
　3.再被告為本案犯行時所用之水果刀，刀刃長約19公分、刀刃
    最寬處約4.5公分、刀背最厚處約0.15公分，此有上揭刑案
    現場勘查報告在卷可參（見警二卷第19頁），此類刀具對人
    體而言，已具有極高危險性，若持之朝人體重要部位大力砍
    刺，足以導致遭攻擊者死亡之結果，又頭部係中樞神經所在
    ，腦部組織極為脆弱，頸部及手臂均有大動脈血管，胸部則
    有心臟、肺部等重要器官，均屬人體重要部位，且如以尖銳
    刀器刺入動脈，可能會導致大量出血而死亡等情，俱屬常識
    ，而被告係44年9月生、學歷為小學畢業，此有其個人戶籍
    資料1份在卷可佐（見重訴卷第15頁），又其案發前係從事
    配管工作，則據其自陳明確（見重訴卷第605頁），被告於1
    02年7月間亦曾以摺疊刀刺傷他人，致該人受有左側胸腔穿
    刺傷併氣血胸、腹部穿刺傷、頭部及四肢多處傷口，有臺灣
    臺北地方法院 102 年度訴字第 544 號刑事判決在卷可證（
    見相卷第81-84頁），其對頭、胸、頸、臂均有大動脈一節
    ，更難諉為不知，被告案發時已65歲，又有正常工作，生活
    經驗顯然豐富，且其受過基本教育，有相當之智識，猶仍於
    倒地後，持上開水果刀不斷刺往林○○之頭部、胸部、手臂、
    頸部等人體重要、脆弱之部位，顯然有意促使林○○死亡之結
    果發生，其並自承:「對林○○有殺人直接故意」（見本院卷
    第201頁），核與本案前述事證相符，其有殺害林○○之直接
    故意，可以認定；再佐以林○○所受如附表三編號33所示穿刺
    傷，深8公分，且左臂動脈遭刺斷，足見被告刺擊林○○動脈
    所在處時，用力甚猛，由此益徵其殺害林○○之意甚堅；又案
    發後首先到場處理之警察楊○○於原審審理中證稱：我到場時
    聽救護人員說林○○已經沒有生命跡象，之後我跟他們一起到
    二樓，看到被告坐在地板，我就問他說人是不是你殺的，被
    告只回答是，並未再解釋說他沒有想殺林○○等語（見重訴卷
    第567至568頁）。本院考量證人對被告所犯並無利害關係，
    又其於原審審理中證述前業已具結，此有證人結文在卷可參
    （見重訴卷第613頁），要無為不實陳述而自陷於偽證重罪
    之必要，其所述應堪採信，而依其所述，經其詢問林○○是否
    遭被告殺害，被告僅回覆「是」，即未多作解釋或辯稱林○○
    死亡之結果出乎預料，由此更見被告於案發時，確有使林○○
    死亡結果發生之殺人直接故意。
　4.至被告雖於原審辯稱其非故意殺害林○○云云，然本院認定其
    係出於殺人之直接故意而持刀刺擊林○○之緣由，已如前述，
    再證人楊○○於原審審理中證稱：當天是由我駕駛警車，車上
    除了被告，還有另一名警察，我在開車過程中不曾跟被告提
    及林○○死亡的事，另一個警察在車上也沒有提到這件事等語
    （見重訴卷第568至569頁、575至576頁），與被告於原審辯
    稱其在警車上聽聞警察提及林○○死亡後，曾表示「怎麼會這
    樣」云云，全然不同，顯見被告原審所辯，僅係事後卸責之
    詞，諉無足採。
　㈥被告前開闖入馬○○住處及持刀傷害馬○○之行為已違反保護令
    ：
　　按家庭暴力係指家庭成員間實施身體、精神或經濟上之騷擾
    、控制、脅迫或其他不法侵害之行為；再按倘某行為已足以
    引發行為對象心理痛苦畏懼之情緒，應即該當家庭暴力防治
    法所謂精神上不法侵害。查前開保護令命被告不得對馬○○實
    施精神上不法侵害之行為，並應遠離馬○○○○街住處，且被告
    於110年5月7日即已知悉保護令之內容等情，已經本院認明
    如前，則被告於保護令有效期間內之110年7月3日，闖入馬○
    ○○○街住處，自已違反保護令無訛，再其持刀傷害馬○○，不
    僅造成馬○○受傷，衡情亦足以引發馬○○心裡痛苦畏懼之情緒
    ，是被告所為亦屬對馬○○為精神上不法之侵害而違反保護令
    ，同堪認定。
　㈦從而，本件事證明確，被告上開犯行均堪認定，應依法論科
　　。　
三、論罪：
  ㈠核被告所為，係犯家庭暴力防治法第61條第1款、第4款之違
    反保護令罪、刑法第277條第1項之傷害罪及同法第271條第1
    項之殺人罪。被告前揭未遠離馬○○○○街住處及對馬○○為精神
    上不法侵害之行為，係於相近之時、地為之，且侵害之法益
    相同，依一般社會觀念難以強行分割，應視為包括之一行為
    予以評價。又法院依家庭暴力防治法核發保護令者，該保護
    令內之數款規定，僅分別為不同之違反保護令行為態樣，被
    告以一行為而違反同一保護令上所禁止之數種行為態樣，僅
    論以一違反保護令罪。再被告對馬○○所犯，係以一行為同時
    犯違反保護令罪及傷害罪，屬想像競合犯，應依刑法第55條
    前段規定，從一重論以傷害罪處斷。至被告持水果刀刺殺林
    ○○多下之數舉動、被告持水果刀刺傷馬○○2下之舉動，均係
    於密切之時間、同一地點實施，且係針對同一生命法益所為
    之侵害，各行為之獨立性極為薄弱，主觀上亦係出於同一殺
    害被害人林○○、同一傷害馬○○之犯意，依一般社會健全觀念
    ，應視為數個舉動之接續施行，合為包括之一行為予以評價
    為當，故均應論以接續犯而以一殺人罪、一傷害罪論。又被
    告所犯傷害、殺人罪之2罪間，犯意有別，行為互殊，應予
    分論併罰。
  ㈡另按對於未發覺之罪自首而受裁判者，得減輕其刑，刑法第6
    2條前段定有明文。又所謂發覺，非以有偵查犯罪權之機關
    或人員確知其人犯罪無誤為必要，於有確切之根據得為合理
    之可疑，而非單純主觀上之懷疑時，即得謂為已發覺（最高
    法院72年台上字第641號判決意旨參照）。辯護人固以：被
    告於案發後留在現場，且經到場員警詢問後，即坦承為本案
    之行為人，亦配合逮捕，符合自首要件，請依刑法第62條前
    段之規定減輕其刑等語為被告辯護。然查，本件案發後，馬
    ○○撥打電話報警時，僅稱有人遭殺傷，未指明被告之姓名，
    此有高雄市警局勤務指揮中心受理110報案紀錄單3紙及馬○○
    報警之錄音譯文1份在卷可參（見警一卷第71、73、77、87
    頁）（至警一卷第87頁最下方之錄音譯文所載，馬○○於案發
    當日19時25分，曾在電話中表示行為人為陳燈輝，但該通電
    話係與消防局聯繫，並非警察機關），則在員警未到場前，
    尚未有合理之根據得認被告涉犯本案，固屬無疑。惟證人即
    警員楊○○於原審審理中證稱：我到場時，林○○倒在一樓，救
    護人員說已經沒有生命跡象，當時一樓除了救護人員，沒有
    其他人，之後我跟他們一起到二樓，我是第一個上樓的警察
    ，上去後看到被告坐在地板抽菸，隔樓梯口大約10公尺，身
    上衣服都是血，看的到的開放空間只有被告，我從一樓現場
    充滿血跡，且除了林○○沒有其他人，上到二樓又只看到被告
    ，加上被告身上滿身血等情形，判斷被告應該就是行兇者，
    所以我問他:人是不是他殺的，他說是，我就逮捕他，過程
    中他都有配合等語（見重訴卷第567至568頁、571、573至57
    4頁），佐以被告自陳：到場之警察看現場狀況以及我身上
    的血跡，應該可以判斷我有涉案等語（見重訴卷第386頁）
    ，可知警察於據報到場處理時，依勤務中心通知有人於案發
    地點遭殺傷之資訊、林○○單獨倒於案發現場一樓且已無生命
    跡象、該處充滿血跡、上至案發現場二樓後僅有被告在目視
    所及之空間內及被告衣服亦沾滿血跡等情形判斷後，已得知
    悉犯罪事實及犯罪嫌疑人為何人，後方詢問被告是否涉案，
    縱被告經詢問後坦承其為行兇者並配合逮捕程序，亦係在有
    偵查犯罪權之人員已有確切之根據得合理懷疑其涉犯本案之
    後，核與自首要件不符，辯護人以被告自首請求減刑，實屬
    無據。　　　
四、原審認被告罪證明確，並審酌被告下述情狀:
（一）刑法第57條所列事由：
1.犯罪之動機、目的、與被害人關係及犯罪時所受之刺激：
（1）就被告為本案犯行之動機及與被害人關係部分，本院考量
     證人馬○○分別於警詢、偵查及審理中證稱：被告一直認為
     我跟他分手是因為林○○介入，我們分手之後，我有把我到
     臺東玩的影像傳到臉書上，被告看到我有和其他男子合照
     ，之後110年2月28日林○○幫我搬家，晚上待在○○路的房子
     那邊，被告看到，以為我們在交往，又認為臺東照片上的
     男子就是林○○，但他不認識林○○，案發時是他們第一次見
     面，○○路的房子一開始是被告請我幫忙找的，是他要住，
     我只是以我的名義幫他租，之後他搬走不住，房租就都是
     我支付，我還找同事合租分擔，我跟被告是在109年10月間
     分手，分手後他還是會聯絡，找我出去，我知道他當時生
     活及工作很辛苦，基於朋友間的關心，我如果時間允許會
     陪他，分手後我曾和被告到臺北、四重溪玩，我跟他交往
     時在金錢上會互相協助，我有需要會跟他講，他有需要也
     會跟我說，分手後因為我買房子，被告問我有無缺錢，我
     說5萬元，他就拿5萬元給我，分手後我跟他只有這一筆金
     錢上的來往等語（見警一卷第23頁；相字卷第95頁；重訴
     卷第266至269頁、274至275頁、291至294頁、298至302頁
     、306頁）。
（2）關於被告為本案犯行之動機係因其認為馬○○劈腿林○○，且
     案發時正在交往乙節，被告所述核與馬○○相符，此部分先
     堪認定（然馬○○自始均未與林○○交往，已如前述，此部分
     僅係被告主觀上之誤認，併予敘明）；然就馬○○為何出面
     承租上開○○路套房、雙方交往期間及分手後之金錢往來、
     分手後為何共同出遊之理由，渠2人所述顯有落差，雖被告
     所述與馬○○所述不同部分，依現存事證尚屬無法證明，然
     綜觀渠2人所述吻合部分，仍可知渠2人分手後，猶共同前
     往臺北、四重溪遊覽，馬○○甚曾向被告尋求金錢上的協助
     ，關係仍屬緊密，在此情形下，被告又因誤認馬○○於2人未
     分手前已同時與林○○交往，因而心生怨懟而為上開犯行。
     是就傷害罪之部分，在被告動機及與被害人關係此量刑因
     子，即應與僅因偶發性枝節事項即無法自制出手傷害本不
     相識之人的情形，在量刑基礎予以不同之區隔；惟被告與
     林○○素不認識，已如前述，且觀諸被告所述，林○○並無惡
     意破壞其與馬○○交往之情事，縱馬○○劈腿，應受譴責者亦
     為馬○○，是就殺人罪部分，被告恣意將其主觀上認為馬○○
     劈腿之不滿情緒，宣洩在與其毫不認識且不應被歸咎之林○
     ○身上，此部分之犯罪動機及與被害人關係等項，均屬應從
     重量刑之因子。
（3）再就犯罪時所受刺激乙節，被告於案發當日，係因碰巧途
     經馬○○○○街住處，發覺林○○之機車停在該處，始返回自己
     之住處攜帶水果刀返回案發地點並以前開方式闖入，茲據
     被告自承明確，又被告持刀傷害馬○○、殺害林○○前，僅馬○
     ○曾出言阻止並作勢阻擋，亦經本院認明如前，顯見被告並
     非受到馬○○、林○○任何不當作為之刺激而犯下本案，是犯
     罪時所受刺激此節，應屬從重量刑之因子。
2.犯罪之手段：
　被告係先持扳手擊破馬○○住處大門玻璃後，再持刀刃長19公分
  之水果刀分別故意（均係直接故意）傷害馬○○、殺害林○○，且
  其持刀刺擊林○○，造成林○○受有43處之銳器傷，又林○○雖從二
  樓逃往一樓躲避，然終因流血過多死亡，足徵其於過程中承受
  極大苦楚，被告之傷害、殺人手段核屬兇殘，是就「犯罪之手
  段」此量刑因素而言應屬酌量從重量刑之因子。
3.犯罪行為人之生活狀況、品行及智識程度:
（1）被告於犯本案犯行前，已先後因恐嚇取財未遂、傷害，分
     別經臺灣板橋地方法院（後已改名為臺灣新北地方法院）
     以86年度易字第6279號、臺灣臺北地方法院以102年度訴字
     第544號判決分別判處罪刑確定，此有臺灣高等法院被告前
     案紀錄表1份在卷可參（見重訴卷第623至627頁），素行非
     佳，又其前案所犯傷害犯行，係在舞廳內對路過其位置而
     與其近身碰觸者之態度不滿，即持摺疊刀刺傷該人，此有
     該案判決1份在卷可稽（見相字卷第81至84頁），猶仍再犯
     本案，顯見其不僅數次顯露法敵對意識，且全然無視他人
     之生命、身體法益，應予從重量刑；再高少家法院係因被
     告曾於110年4月2日，在馬○○○○街住處門口及馬○○使用之車
     輛上，張貼馬○○及其跟蹤林○○攝得之照片，並在旁加註「
     這個男人睡了別人的女人馬小姐」、「這就是馬小姐」等
     侮辱話語，復因認馬○○積欠其債務，自110年2月底起，接
     續電催馬○○還款，並以「注意點」、「小心點」等語恐嚇
     ，且以LINE傳送「我有我的做法」、「我就是嚥不下這口
     氣我去敲過一次他還敢再繼續跟你交往沒關係」、「對你
     我吃軟不吃硬要硬大家一請應（硬）」、「只要你們兩個
     還在一起總有一天會被我碰到」、「記住早晚被我碰到」
     、「記住你那麼硬我比你更硬」等語恫嚇馬○○，復於110年
     4月3日至6日間，致電馬○○告以馬○○不久前之行蹤或表示其
     就在馬○○車輛後方，始裁定核發前開保護令，此有該保護
     令及馬○○於該案中提出之LINE對話內容截圖、照片及通話
     紀錄等項在卷可稽（見警一卷第59至61頁；家護卷第18至5
     1頁），另被告亦曾將馬○○及其跟蹤林○○攝得之照片張貼在
     林○○住處大樓停車場出入口，此則有告訴人林○○提出之照
     片1份在卷可憑（見重訴卷第221頁），另曾於110年5月26
     日、27日間接續傳送訊息或在馬○○的LINE貼文下方張貼指
     謫馬○○劈腿之相關言論而騷擾馬○○，後經原審法院以110年
     度簡字第1579號判決判處罪刑確定，此亦有該案判決及前
     揭被告前案紀錄表在卷可佐（見重訴卷第555至560頁、623
     至627頁），可知被告於本案案發前，已曾因認馬○○與林○○
     交往心生不滿，而多次採取不當甚而違法之方式，又無法
     自我節制而犯本案犯行，更徵於品行部分，應屬從重量刑
     之因素。
（2）再者，被告之學歷為國小畢業、離婚、無扶養家人、遭羈
     押前從事配管工作、月收入約6萬元等個人生活狀況（見重
     訴卷第15頁被告之戶籍資料、重訴卷第605頁被告自述部分
     ），在量刑上均一併審酌。
4.犯罪所生之危險或損害：
  就傷害罪部分，考量該部分犯行之不法內涵包含違反保護令、
  其犯行造成馬○○所受之傷勢及使馬○○痛苦畏懼之程度；至就被
  告所犯殺人罪部分，肇致被害人死亡而與親人天人永隔，雖屬
  不可回復之重大危害，然此本為殺人既遂罪之構成要件所包攝
  ，自無從再以肇生死亡結果乙節作為加重量刑之因子；另被告
  本件所犯，係先擊破他人住處玻璃後闖入其內為之，此犯罪情
  狀對大眾居住安寧造成之恐慌及對社會秩序之影響，本院量刑
  時亦應併予審酌。
5.犯罪後之態度：
  被告就上開犯行，雖坦承馬○○、林○○所受如事實欄所載之傷勢
  係其持刀或揮或刺造成，但就其係於案發過程何階段及以何方
  式造成馬○○受傷、其有無針對林○○之特定部位刺擊，暨主觀上
  有無傷害馬○○、殺害林○○之故意等節，概予以否認，量刑時自
  應與坦承全部客觀情節、主觀犯意者予以區隔。又被告迄今均
  未取得林○○家屬（殺人罪部分）及馬○○之原諒（傷害罪部分）
  或對其等為合理之賠償，另被告於案發後留在現場，雖不符合
  自首要件，但亦減少耗費司法資源，此等情形於量刑時均併予
  考量。
（二）相關量刑意見：
      告訴人林○○、林○○於原審審理時陳稱：被告並未認罪，且
      從頭到尾沒有說實話，希望判死刑等語；檢察官就被告所
      犯殺人罪，則以：被告基於自己之猜想及對馬○○之佔有慾
      ，即持刀殺害林○○，惡性重大，且也對林○○的家屬造成無
      法回復之傷害，犯後又毫無悔意，請求處以最重之刑等語
      。
（三）是綜參前述諸情，兼衡刑罰之應報、特別預防及一般預防
      功能；暨衡酌被告於犯本案犯行前，雖曾因前揭恐嚇取財
      未遂、傷害二案件經法院判處罪刑確定，亦曾另犯違反保
      護令罪，嗣經本院判處罪刑確定，然除此三案外，被告尚
      無其他故意犯罪之前科紀錄，此有前揭被告紀錄表在卷可
      參，素行上難認係無惡不作之徒或具對刑罰制裁毫不在乎
      之反社會人格，又被告上開犯罪動機、手段雖應非難，犯
      後亦未坦承犯行，但本案確係肇因於馬○○與被告間之糾葛
      ，仍與無差別隨機殺人或於殺害過程中另對被害者施加凌
      虐手段之行為人，所顯現出對生命價值毫不憐憫之性格有
      別，尚難逕認毫無教化矯正之可能，再無期徒刑寓有監禁
      受刑人終身行動自由之本質，與死刑同可達到使被告與社
      會隔絕之目的，僅未如死刑般阻絕被告因監所專業矯正教
      化而改過之機會，而被告現已年逾65歲，倘經監所矯正後
      有悛悔實據獲有假釋機會，亦屬垂暮之年，再犯風險並不
      高，若矯治無用，則令其繼續監禁終身而與社會隔離等一
      切情狀，就被告所犯2罪，分別量處如附表一編號1、2所
      示之刑，再所犯殺人罪部分，因量處無期徒刑，乃依刑法
      第37條第1項規定宣告褫奪公權終身。
（四）再按「宣告之最重刑為無期徒刑者，不執行他刑。但罰金
      及從刑不在此限」，為刑法第51條第4款所明定。準此，
      被告所犯上開各罪所處之刑，應執行無期徒刑及褫奪公權
      終身，而不再執行他刑。
原判決並就沒收部分敘明如下:
㈠扣案如附表二編號1所示之物，茲據被告自陳為其所有，且為傷
  害馬○○、殺死林○○所用之物（見重訴卷第598頁），爰依刑法
  第38條第2項前段規定，於被告所犯前揭犯行中宣告沒收。
㈡至扣案如附表二編號3所示之扳手，雖係被告持以擊破馬○○○○街
  住處玻璃後闖入其內所用，然該扳手是被告任職之公司所有，
  平日係其工作上使用之物等節，同據被告自陳明確（見重訴卷
  第598頁），難認該扳手是被告所有或第三人無正當理由提供
  ，爰不予宣告沒收。
㈢再扣案如附表二編號5至8所示之衣、褲、鞋子及手套等物，為
  被告行為時所穿戴之物，然本案並無證據足認被告係特意穿戴
  該等物品掩飾身分而遂行其犯行，尚難遽認該等物品與其本案
  所犯有直接關聯，亦不予宣告沒收。
㈣又警案發後，固另扣得如附表二編號2、4所示之物，此有前揭
  扣案物品目錄表在卷可參，然被告陳稱該等物品均係其公司所
  有，平日就是放在機車內等語（見重訴卷第598頁），可徵該
  等物品係供其平日工作使用，又經核全案卷證，並無證據足認
  該等物品與被告犯行有何相關，爰不予宣告沒收。
　本院經核原審已敘述其認定被告犯罪事實所憑之證據、理由，
  且已審酌前開等情及刑法第57條所列各款一切情狀，為其量刑
  責任之基礎，其認事用法皆無違誤，量刑及沒收之宣告亦均稱
  妥適，並無任何偏重不當或違法之處。被告上訴意旨承認有殺
  人之直接故意及傷害之不確定故意，指摘原判決量刑過重不當
  云云，惟查其就殺死林○○、傷害馬○○之客觀事實均未全部坦承
  ，並否認有傷害馬○○之直接故意，顯係為求法院輕判而勉強認
  罪，難認真有悔意，且於訴訟經濟無助，加以迄未與被害人馬
  ○○及林○○家屬達成和解賠償損害，本院審酌上情，爰不予減輕
  其刑，其上訴無理由，應予駁回。至檢察官上訴意旨雖認原審
  量刑過輕云云，惟按量刑之輕重係屬事實審法院得依職權自由
  裁量之事項，茍已斟酌刑法第57條各款所列情狀而未逾法定刑
  度，即不得遽指為違法（最高法院72年台上字第6696號、75年
  台上字第7033號判例可資參照）。又在同一犯罪事實與情節，
  如別無其他加重或減輕之原因，下級審法院量定之刑，亦無過
  重或失輕之不當情形，則上級審法院對下級審法院之職權行使
  ，原則上應予尊重（最高法院85年度台上字第2446號判決亦可
  參照）。本件原審判決已依刑法第57條之規定審酌被告之上開
  一切情狀而量處上述罪刑，是本院認原審量處上開罪刑，核其
  認事用法並無不當，所處之刑符合「罰當其罪」之原則，並無
  輕重失衡之情形，檢察官上訴認原判決所量處之刑度過輕，核
  無理由，應予駁回。
五、原判決不另為無罪諭知部分，未據上訴，非本院審理範圍，
    附此敘明。
據上論結，應依刑事訴訟法第368條，判決如主文。
本案經檢察官周韋志提起公訴，檢察官楊翊妘提起上訴，檢察官
何景東到庭執行職務。
中　　華　　民　　國　　111 　年　　8 　　月　　30　　日
                  刑事第七庭    審判長法  官　李璧君
                                      法  官　葉文博
                                      法  官　石家禎
以上正本證明與原本無異。　　　　　　　　　　　　　　　　
如不服本判決，應於判決送達後20日內向本院提出上訴狀，其未
敘述理由者並應於提出上訴狀後20日內向本院補提理由書（應附
繕本）。
中　　華　　民　　國　　111 　年　　8 　　月　　30　　日
                                      書記官　楊馥華
附錄本判決論罪科刑法條：
家庭暴力防治法第61條
違反法院依第14條第1項、第16條第3項所為之下列裁定者，為本
法所稱違反保護令罪，處3年以下有期徒刑、拘役或科或併科新
臺幣10萬元以下罰金：
一、禁止實施家庭暴力。
二、禁止騷擾、接觸、跟蹤、通話、通信或其他非必要之聯絡行
    為。
三、遷出住居所。
四、遠離住居所、工作場所、學校或其他特定場所。
五、完成加害人處遇計畫。
中華民國刑法第271條第1項
殺人者，處死刑、無期徒刑或10年以上有期徒刑。
中華民國刑法第277條第1項
傷害人之身體或健康者，處5年以下有期徒刑、拘役或50萬元以下罰金。　　　　　　　　　　　　　　　　　　 
　　　　　　　　　　　　　　　　　　 　　　　　　　　　 
附表一：
編號 犯罪事實 宣告刑及沒收 1 事實欄一所載違反保護令及傷害馬○○之犯行 陳燈輝犯傷害罪，處有期徒刑壹年。 扣案如附表二編號1所示之物沒收。 2 事實欄一所載殺害林○○之犯行 陳燈輝犯殺人罪，處無期徒刑，褫奪公權終身。 扣案如附表二編號1所示之物沒收。 
　　　　　　　　　　　　　　　　　　 
附表二：
編號 名稱及數量 1 水果刀1支 2 美工刀1支 3 扳手1支 4 錐子1支 5 上衣1件 6 長褲1件 7 鞋子1雙 8 手套1雙 

附表三：
編號 傷勢型態 傷勢所在位置 1 穿刺傷 位於左頂部，傷口長4.0公分，深4.1公分，穿刺方向由右往左，由上往下，由前往後。 2 穿刺傷 位於頭頂部，傷口長1.3公分，深0.8公分，穿刺方向由右往左，由上往下，由前往後，刺入額骨（深0.4公分）。 3 穿刺傷 位於左顳部，傷口長4.0公分，深5.6公分，穿刺方向由右往左，由上往下，由前往後，鈍端位於9點鐘方向，銳端位於3點鐘方向。 4 穿刺傷 位於左額部，傷口長3.8公分，深2.2公分，穿刺方向由右往左，由上往下，由前往後。 5 穿刺傷 位於額部中央，傷口長3.3公分，深2.8公分，穿刺方向由左往右，由上往下，由前往後，傷口上方有刀刃條紋狀工具痕。 6 切割傷 位於右額部，傷口長1.2公分，深0.1公分。 7 切割傷 位於右眉外側，傷口長3.4公分，深0.5公分。 8 表淺切割傷 位於鼻根，傷口長1.1公分，深0.1公分。 9 切割傷 位於鼻根右側，傷口長0.6公分，深0.1公分。 10 切割傷 位於鼻尖及上下唇，傷口長4.8公分，深0.1公分。 11 切割傷 位於上唇右側，傷口長0.6公分，深0.1公分。 12 切割傷 位於右臉頰外側，傷口長0.9公分，深0.1公分。 13 切割傷 位於右耳前，傷口長9.5公分，深0.1公分。 14 切割傷 位於下頸部前面及右側，傷口長6.2公分，深0.2公分。 15 穿刺傷 位於上胸壁中央偏右側，傷口長0.5公分，深0.2公分。 16 穿刺傷 位於左下胸壁，傷口長0.4公分，深0.1公分。 17 切割傷 位於右肩前，傷口長1.4公分，深0.1公分。 18 切割傷 位於右肩前，傷口長1.2公分，深0.1公分。 19 切割傷 位於右上臂外側，傷口長4.0公分，深0.1公分。 20 穿刺傷 位於右上臂近手肘，傷口長0.5公分，深0.1公分。 21 切割傷 位於右上臂中段內側，傷口長4.6公分，深0.2公分。 22 切割傷 位於右上臂內側，傷口長1.8公分，深0.1公分。 23 切割傷 位於右上臂近手肘內側，傷口長3.5公分，深0.1公分。 24 穿刺傷 位於右前臂近手腕，傷口長0.5公分，深0.1公分。 25 切割傷 位於右大拇指指甲尺側，傷口長1.0公分，深0.7公分。 26 切割傷 位於右虎口背面，傷口長2.1公分，深0.1公分。 27 切割傷 位於右手掌中指指根尺側，傷口長1.5公分，深0.1公分。 28 穿刺傷 位於右手掌背面4、5指中央尺側，傷口長0.3公分，深0.1公分。 29 切割傷 位於左肩，傷口長7.3公分，深0.1公分。 30 切割傷 位於左肩，傷口長6.2公分，深0.3公分。 31 切割傷 位於左上臂中段外側，傷口長4.1公分，深0.3公分。 32 切割傷 位於左上臂外側近手肘，呈倒V字形，傷口長1.6公分，深0.1公分。 33 貫穿穿刺傷 位於左手肘下方，傷口入口位於左手肘下方橈側，傷口長5.4公分（傷口下段隱約可見刀刃條紋狀工具痕），深8.0公分，傷口出口位於左上臂近手肘處，傷口長2.0公分、穿刺方向由左往右，由下往上，由後往前，刺穿左手肘，左臂動脈遭刺斷，拖刀痕長12公分。 34 切割傷 位於左前臂內側近手肘，傷口長2.9公分，深0.1公分。 35 切割傷 位於左手肘後側，傷口長4.6公分，深0.2公分。 36 切割傷 位於左大拇指根部內側近虎口，傷口長2.0公分，深0.8公分。 37 切割傷 位於左胸壁後外側，傷口長1.5公分，深0.1公分。 38 穿刺傷 位於左上背中央偏左側，傷口長3.5公分，深3.2公分，穿刺方向由右往左，由上往下，由後往前，鈍端位於2點半鐘方向，銳端位於8點半鐘方向。 39 穿刺傷 位於左上背部，傷口長2.0公分，深1.2公分，穿刺方向由右往左，由上往下，由後往前。 40 切割傷 位於背部中央偏左側，傷口長11.0公分，深0.2公分。 41 切割傷 位於右背部，傷口長4.5公分，深0.1公分。 42 切割傷 位於右上背部，傷口長6.2公分，深0.2公分。 43 切割傷 位於右後背外側，略呈弧形，傷口長3.0公分，深0.2公分。 

卷宗目錄對照表：
一、楠梓分局高市警楠分偵字第11071611400號案卷，稱【警一卷】。 二、楠梓分局高市警楠分偵字第11072274300號案卷，稱【警二卷】。 三、橋頭地檢署110年度相字第467號案卷，稱【相字卷】。 四、橋頭地檢署110年度偵字第8956號案卷，稱【偵卷】。　　 五、原審110年度聲羈字第95號案卷，稱【聲羈卷】。　　 六、原審110年度重訴字第7號案卷，稱【重訴卷】。　　 七、高少家法院110年度家護字第554號案卷影卷，稱【家護卷】。